最高法院刑事判決　　　　　　一○○年度台上字第四九五六號
上　訴　人　葉亞倫
上列上訴人因強盜等罪案件，不服台灣高等法院中華民國一００
年六月二十九日第二審判決（一００年度上訴字第一二六三號，
起訴案號：台灣士林地方法院檢察署九十九年度偵字第一０六五
四號，九十九年度偵緝字第八０六號），提起上訴，本院判決如
下：
    主  文
上訴駁回。
    理  由
按刑事訴訟法第三百七十七條規定：上訴於第三審法院，非以判
決違背法令為理由不得為之；是提起第三審上訴，應以原判決違
背法令為理由，係屬法定要件；如果上訴理由書狀並未依據卷內
訴訟資料具體指摘原判決不適用何種法則或如何適用不當，或所
指摘原判決違法情事顯與法律規定得為第三審上訴理由之違法情
形不相適合時，均應認其上訴為違背法律上之程式，予以駁回。
本件原判決維持第一審關於論處上訴人葉亞倫犯攜帶兇器強盜罪
刑（處有期徒刑捌年），又犯攜帶兇器強盜未遂罪刑（處有期徒
刑肆年）之判決，駁回上訴人在第二審此等部分之上訴（另原審
維持第一審關於論處上訴人犯竊盜罪刑部分，上訴人亦提起第三
審上訴，業經原審以不得上訴第三審，裁定駁回其第三審之上訴
），已詳敘其調查證據之結果及證據取捨並認定事實之理由。從
形式上觀察，原判決並無違背法令之情形。上訴人上訴意旨略稱
：(一)上訴人女友王詩硯於民國九十八年七月二十七日下午七時至
翌（二十八）日上午七時均陪上訴人在台北市○○路與長春路口
工地值班，上訴人不可能於二十八日上午四時四十分許，前往台
北市○○區○○路二八六號統一便利商店內強盜余書緯財物，原
審未傳喚王詩硯為調查，顯有違法。(二)依證人劉全斌之證述，劉
全斌見上訴人持刀威嚇要伊拿錢出來時，劉全斌搖手沒說話，嗣
見上訴人要進入櫃檯內，劉全斌即自櫃檯內翻跳出去跑到馬路上
，大喊「搶劫」，可見劉全斌之自由意思並未因上訴人之行為受
到壓制而達不能抗拒之程度，上訴人所為應係犯恐嚇取財未遂罪
，原判決論以加重強盜未遂罪，顯屬違法。(三)原判決於科刑時，
並未審酌上訴人提出之母、姐均罹患精神疾病，家中尚有貸款負
債，待上訴人工作償還等相關資料，竟就上訴人所犯二罪，分別
量處重刑，自有違誤等語。
惟查：原判決依憑上訴人之部分自白，證人余書緯於偵查中之證
述，劉全斌於第一審審理中之證述，第一審勘驗兩家統一便利商
店內監視錄影帶之勘驗筆錄、監視器翻拍之照片等證據資料，詳
為說明上訴人有原判決事實欄所載之攜帶兇器強盜犯行及攜帶兇
器強盜未遂犯行之認定理由；並就上訴人辯稱余書緯被強盜時，
伊在台北市○○路與長春路口工地值班，該次並非伊所為云云，
認非可採，予以指駁，另就上訴人辯稱伊雖持刀喝令劉全斌交付
財物，但並未使劉全斌達於不能抗拒之程度，應僅成立恐嚇取財
未遂云云，詳為說明上訴人持刀喝令劉全斌交出財物，在客觀上
已達於使人不能抗拒，應論以攜帶兇器強盜未遂罪之理由；經核
其論斷俱與卷內資料相符，原判決並無證據調查未盡、適用法則
不當之違法。上訴意旨(一)(二)係就原判決已說明之事項，重為事實
上之爭辯，均非適法之上訴理由，又上訴人於原審並未請求傳喚
王詩硯，迨法律審之本院始為此主張，殊非合法之上訴理由。另
刑之量定係法律賦予法院自由裁量之事項，原判決於科刑時，已
以行為人之責任為基礎，就上訴人所犯上開二罪，說明審酌刑法
第五十七條所列各款事項而分別量處有期徒刑八年、四年之理由
，經核並無逾越法定刑度，亦無濫權失當，於法並無不合。原判
決雖未就上訴人所提出之母、姐均罹患精神疾病，家中尚有負債
等資料予以列載說明，行文稍嫌簡略，尚難謂有判決理由不備之
違法。上訴意旨(三)亦非適法之上訴理由。綜上，應認上訴人之上
訴違背法律上之程式，予以駁回。
據上論結，應依刑事訴訟法第三百九十五條前段，判決如主文。
中    華    民    國  一○○  年    九    月    八    日
                      最高法院刑事第四庭
                          審判長法官  林  永  茂  
                                法官  蘇  振  堂  
                                法官  林  秀  夫  
                                法官  林  立  華  
                                法官  蔡  國  在  
本件正本證明與原本無異
                                      書  記  官  
中    華    民    國  一○○  年    九    月   十四   日
                                                      Ｅ